臺灣高雄地方法院刑事判決　　　　　　　　　　　　九十二年度簡上字第二八八號
　　上　訴　人
　　即　被　告　甲○○○
右上訴人因侵占案件，不服本院高雄簡易庭九十一年度雄簡字第六八五號中華民國九
十二年三月十七日第一審判決（聲請案號：九十年度偵字第二一四二四號），提起上
訴，本院判決如左：
    主  文
上訴駁回。
    事  實
一、甲○○○於民國九十年九月十日（聲請書誤載為九月一日）晚間七時許，在高雄
    市小港區（聲請書誤載為前鎮區）桂林夜市，發現一隻黑色馬爾吉斯犬（該犬為
    丙○○所有，於同年八月中旬在高雄市○鎮區○○街與管仲路交岔路口附近之公
    園遺失），明知該馬爾吉斯犬係屬脫離本人所持有之遺失物，仍意圖為自己不法
    之所有，予以侵占入已，並飼養於家中。嗣於九十年十月十七日晚間十時許，甲
    ○○○之子攜該犬至丙○○住處中庭蹓狗時，為丙○○之女發現，乃告知丙○○
    報警處理，因而查獲上情。
二、案經丙○○訴由高雄市政府警察局前鎮分局報請臺灣高雄地方法院檢察署檢察官
    聲請簡易判決處刑。
    理  由
一、訊據上訴人即被告甲○○○固坦承於右揭時、地拾得一隻黑色馬爾吉斯犬，並飼
    養於家中等情不諱，惟矢口否認有何侵占遺失物之犯行，辯稱：伊在桂林夜市自
    己擺設的攤位上發現這隻狗，這隻狗在攤位附近走來走去一直無人認領，伊看到
    狗身上很髒且有皮膚病，因不忍心才撿回家飼養，又告訴人迄未能舉證證明這隻
    狗是她遺失的，伊才不願意歸還，伊並無占為己有的意思云云。經查：
  （一）系爭馬爾吉斯犬為告訴人丙○○所有，於九十年八月中旬在高雄市○鎮區○
        ○街與管仲路交岔路口附近之公園遺失之事實，迭據告訴人指述綦詳，核與
        證人即愛典寵物美容店（設於一心一路二號）老闆林春梅證述：告訴人所遺
        失的狗叫「妞妞」，在伊經營的美容店做美容已有二、三年了，這隻狗遺失
        期間曾有一位女孩帶來做美容等語相符（見九十年十月二十三日警詢筆錄及
        偵查卷第八頁背面），而輔佐人即被告之女方麗娟於偵查中亦證稱：這隻狗
        都是伊在處理，負責帶它去美容店，一間在四維路與林森路附近的「吉利寵
        物美容店」，另一間在一心路上等語（見偵查卷第十四頁），又告訴人指稱
        ：被告所拾獲的狗認得伊，伊叫「妞妞」它就會跑過來等語（見偵查卷第十
        八頁），為被告所不否認，而告訴人飼養系爭馬爾吉斯犬長達三、四年之久
        ，衡情狗與主人必定培養出深厚之情感，依狗之通常習性，倘主人以慣用之
        暱稱呼喚，必有所反應，此乃動物之自然天性，反之，倘系爭犬隻並非告訴
        人所遺失之物，則無論告訴人以暱稱如何呼喚，亦不會作何反應，是由系爭
        馬爾吉斯犬於告訴人呼喚時即自然而然之回應以觀，顯見該犬與告訴人間必
        然存在著熟悉親暱之情感，另告訴人指稱：伊所遺失之馬爾吉斯犬特徵係全
        身黑色、肚子有一撮白色毛，走失時身上綁有狗鏈等語（見本院九十二年十
        二月二十五日準備程序筆錄），核與被告所拾獲之犬特徵相符，有被告所提
        出之照片一幀可資佐證，且被告於同次準備程序中復自承：這隻狗的肚子有
        一點白色、灰灰的毛，伊拾獲當時，狗身上有狗鏈等語，益徵被告所拾獲之
        系爭馬爾吉斯犬確係告訴人所有，而被告拾得後即據為己有，自屬侵占脫離
        本人持有之遺失物甚明。至本院另依職權將告訴人與被告分別提出之狗毛送
        請法務部調查局進行鑑定之結果，雖經函覆稱：經以犬隻粒線體分析法及犬
        隻遺傳關係分析法檢驗，均無法檢出ＤＮＡ型別及序列，故無法判定是否為
        同一隻狗所有等語，有該局九十二年十一月二十七日調科肆字第０九二００
        四三六０００號函一紙可稽，惟該鑑定意見亦未認定上開狗毛並非同一隻狗
        所有，僅係待鑑之檢體尚不足以判定ＤＮＡ是否相符，茲因系爭馬爾吉斯犬
        現已走失，業據被告之輔佐人供陳在卷，故本院亦無從取得該犬之血液再為
        鑑定，然綜合上情，被告所拾獲之犬隻係告訴人所有乙節既經認定屬實，則
        本件即無再為鑑定之必要，附此敘明。
  （二）又被告於九十年十月二十四日警詢時供稱：系爭馬爾吉斯犬僅到建生醫院看
        過一次皮膚病等語，嗣於同年十一月六日警詢時供稱：伊撿到狗這段期間，
        狗曾經走失，現在又尋獲等語，告訴人於警詢中亦指稱：伊於九十年十月十
        七日報案後，被告的先生曾到派出所告訴警員，拾獲的小狗又走失，時間是
        同年十月十八日等語（見九十年十月二十三日警詢筆錄），惟依建生醫院提
        供之病歷資料顯示，系爭馬爾吉斯犬曾經至該院看診二次，時間各為九十年
    十月十七日及十月二十二日，倘系爭犬隻於九十年十月十八日又走失，為何
        有十月二十二日之看診紀錄？而被告又為何供稱僅看診過一次？況被告復未
        說明尋獲之過程，則被告就系爭馬爾吉斯犬是否果真失而復得，誠屬疑問，
        由此足徵被告於告訴人報警處理後，仍不願歸還，意圖將之據為己有，因而
        為不實之陳述，再由被告明知所拾獲之系爭馬爾吉斯犬屬脫離本人持有之物
        ，而非自己所有，竟於拾獲之初即未報警處理，復於告訴人發現並請求返還
        後，仍拒絕歸還等情以觀，足見被告對於系爭犬隻並非無主物，而係脫離本
        人持有之遺失物應有所認知，而其明知該犬非其所有，仍擅自將之移於自己
        實力支配之下，顯有不法所有之意圖無疑。
  （三）綜上所述，被告前開所辯顯係事後卸責之詞，殊無足取，本件事證明確，被
        告犯行洵堪認定。
三、核被告所為，係犯刑法第三百三十七條之侵占遺失物罪。又被告素行良好，無任
    何前科紀錄，有本院被告院內索引卡紀錄表、臺灣高等法院被告全國前案紀錄表
    各乙份附卷可稽。原審因而依刑法第三百三十七條、第四十二條第二項，罰金罰
    鍰提高標準條例第一條前段、第二條，並審酌被告所侵占之物僅黑色馬爾吉斯犬
    一隻，犯罪後未能即時歸還告訴人等一切情狀，量處罰金一千元，並諭知如易服
    勞役以三百元折算一日，其認事用法均無違誤，量刑尚稱妥適。被告仍執前詞否
    認犯罪，請求撤銷原判決改判無罪，為無理由，應予駁回。
據上論斷，應依刑事訴訟法第四百五十五條之一第一項、第三項、第三百六十八條，
判決如主文。
本案經檢察官乙○○到庭執行職務。
中      華      民      國    九十三    年      二      月     十一     日
                                  臺灣高雄地方法院刑事第十二庭
                                        審判長法官  張世賢
                                              法官  林韋岑
                                              法官  鍾素鳳
右正本證明與原本無異。
不得上訴。
                                            書記官  陳瓊芳
中      華      民      國    九十三    年      二      月     十一     日
